臺灣花蓮地方法院民事判決　　　　　　　 96年度訴字第180號
原　　　告　丙○○
訴訟代理人　余道明律師
被　　　告　甲○○
　　　　　　王梅貴即美而珍山產食品行
上　一　人
訴訟代理人　乙○○
上列當事人間請求侵權行為損害賠償事件，本院於民國96年10月
3日言詞辯論終結，判決如下：
    主  文
被告甲○○應給付原告新台幣參拾伍萬壹仟柒佰伍拾陸元，及自
民國96年1月27日起至清償日止，按年息百分之五計算之利息。
原告其餘之訴駁回。
訴訟費用由被告甲○○負擔百分之三十五，餘由原告負擔。
本判決第1項得假執行。
    事 實 及 理 由
一、被告甲○○經合法通知，未於言詞辯論期日到場，核無民事
    訴訟法第386條各款所列情形，爰依原告之聲請，由其一造
    辯論而為判決。
二、原告起訴主張：被告甲○○為被告美而珍山產食品行所僱用
    ，為駕車送貨之司機，於民國95年6月15日20時40分許，駕
    駛被告美而珍山產食品行所有車號U6─0867號小貨車，沿花
    蓮縣吉安鄉由北往南方向行駛，於行經自強路1號前，原應
    注意車前狀況，並隨時採取必要之安全措施，及應注意超車
    時，須與前車左側保持半公尺以上之間隔，而依當時情形，
    亦無不能注意之情事，卻疏未注意在車右前方有原告騎乘車
    號WUP─299號機車之情形，竟未保持半公尺以上之間隔超越
    前車，致其小貨車右車身擦撞原告，造成原告人車倒地後受
    有左肱骨幹骨折及左撓骨、尺骨骨折之傷害，依民法第184
    條第1項前段、第191條之2之規定，被告甲○○自應負損害
    賠償責任，又被告美而珍山產食品行為被告甲○○之雇主，
    依民法第188條第1項前段之規定，亦應與被告甲○○連帶負
    損害賠償責任。原告因本件車禍所得請求之費用計有：(一)醫
    療費用33,676元：原告因本件車禍受傷需住院及復健，住院
    期間自付額17,504元，其後門診復健金額16,172元，合計
    33,676元；(二)看護費用2萬8千元：原告因本件車禍受有左肱
    骨幹骨折及左撓骨、尺骨骨折之傷害，住院期間14天皆由女
    兒江曉玲看護，親屬看護應比照僱用職業看護每日2千元計
    算，合計2萬8千元；(三)喪失工作能力之損失380,160元：原
    告車禍後迄今尚未恢復工作能力，且持續復健中，是原告喪
    失工作期間暫以2年為計，依原告受傷前薪資15,840元計算
    ，此部分損失為380,160元；(四)精神慰撫金558,164元：原告
    車禍後長期復健，身心飽受煎熬，被告二人車禍後不聞不問
    ，令原告身心受創，故請求558,164元之精神慰撫金。以上
    共計100萬元等語。並聲明：被告應連帶給付原告100萬元，
    及各自起訴狀繕本送達翌日即96年1月27日（被告甲○○部
    分）、96年1月16日（被告美而珍山產食品行）起至清償日
    止，按年息百分之五計算之利息。
三、被告美而珍山產食品行則抗辯：伊並非被告甲○○之雇主，
    係伊兒子將小貨車開出去後，借給被告甲○○，且伊有詢問
    確認被告甲○○有駕照，故本件車禍之發生與伊無關等語。
    並聲明：原告之訴駁回。
四、被告甲○○均未於言詞辯論期日到場，亦未提出書狀作何聲
    明或陳述。
五、本院之判斷：
  (一)被告甲○○於95年6月15日20時40分許，駕駛上開小貨車沿
    花蓮縣吉安鄉由北往南方向行駛，於行經自強路1號前，原
    應注意車前狀況，並隨時採取必要之安全措施，及應注意超
    車時，須與前車左側保持半公尺以上之間隔，而依當時情形
    ，亦無不能注意之情事，卻疏未注意其右前方有原告騎乘機
    車，竟未保持半公尺以上之間隔超越前車，致其小貨車右車
    身擦撞原告，造成原告人車倒地後受有左肱骨幹骨折及左撓
    骨、尺骨骨折之傷害等情，業據原告提出診斷證明書一件為
    證，並經本院調閱96年度交簡上字第4號刑事卷宗核閱屬實
    ，堪信屬實。被告甲○○就本件車禍之發生既有過失，原告
    復因本件車禍受有上開傷害，則原告依據侵權行為法律關係
    ，請求被告甲○○負損害賠償責任，自屬有據。
  (二)原告另主張被告美而珍山產食品行為被告甲○○之雇主，依
    民法第188條第1項前段之規定，應與被告甲○○連帶負損害
    賠償責任等語，為被告美而珍山產食品行所否認，依民事訴
    訟法第277條之規定，自應由原告就被告美而珍山產食品行
    為被告甲○○之雇主之事實，負舉證責任。原告就此部分事
    實，固舉系爭小貨車車主為被告美而珍山產食品行，及被告
    甲○○於本件車禍刑事案件審理時坦承當日係載貨時發生車
    禍為證，然查，系爭小貨車車主雖為被告美而珍山產食品行
    ，然衡情駕駛他人所有車輛之原因多端，自難僅憑被告甲○
    ○駕駛被告美而珍山產食品行所有之小貨車，即認被告美而
    珍山產食品行為被告甲○○之雇主，又縱認被告甲○○於另
    案刑事案件審理時供承係載貨時發生車禍等語，然原告並未
    舉證證明被告甲○○所載運者為被告美而珍山產食品行之貨
    物，自不足憑此推認被告甲○○受僱於被告美而珍山產食品
    行。是原告單憑小貨車所有權人為被告美而珍山產食品行，
    及被告甲○○另案審理時供稱係載貨時發生車禍，即空言臆
    測被告美而珍山產食品行、被告甲○○有主雇關係，復未舉
    證以實其說，洵非可採。又原告既未能舉證證明被告美而珍
    山產食品行為被告甲○○之僱主，即與民法第188條第1項前
    段之構成要件不符，自難責令被告美而珍山產食品行依上開
    規定，與被告甲○○負連帶賠償責任。
  (三)按不法侵害他人之身體或健康者，對於被害人因此喪失或減
    少勞動能力或增加生活上之需要時，應負損害賠償責任。不
    法侵害他人之身體、健康、名譽、自由、信用、隱私、貞操
    ，或不法侵害其他人格法益而情節重大者，被害人雖非財產
    上之損害，亦得請求賠償相當之金額。民法第193條第1項、
    第195條第1項分別定有明文。茲就原告之各項請求，審酌於
    后：
    1.醫療費用：原告主張因本件車禍支出醫療費用共計33,676
      元，業據其提出醫療費用收據等件為證，自屬有據。
    2.看護費用：原告主張其住院期間14日均由其女兒看護照顧
      ，以看護費用每日2千元計算，共計2萬8千元等語，並提
      出診斷證明書為證，經查，原告住院期間確實須專人照顧
      乙節，有財團法人臺灣基督教門諾會醫院（下稱門諾醫院
      ）96年7月2日基門醫文字第96-1139號函在卷可稽（見本
      院卷第117頁），是原告主張其住院期間14日須專人照顧
      看護之事實，堪可採信。又原告之親屬於上開14日住院期
      間基於親情所為之看護，雖無現實看護費之支出，應認被
      害人受有相當看護費之損害，得向被告請求損害賠償。復
      查，專人於醫院全日看護每日看護費為2千元，有花蓮縣
      病患家事服務業職業工會病房看護服務費用計算方式表在
      卷可稽，是本院認原告住院期間得請求之看護費以每日2
      千元計算為適當，則原告主張上開14日住院期間受有相當
      於支出看護費之損害共計2萬8千元，為有理由，應予准許
      。
    3.喪失工作能力損失：原告主張車禍後迄今尚未恢復工作能
      力，且持續復健中，復原期間為2年，依原告受傷前薪資1
      5,840元計算，共損失380,160元等語。經查，原告主張車
      禍受傷前每月薪資15,840元之事實，業據提出花蓮縣立體
      育場員工薪津印領單據及財政部臺灣省北區國稅局94年度
      綜合所得稅各類所得資料清單為證（見本院卷第15、76頁
      ），堪信屬實。又查原告因本件事故受有左肱骨、撓骨、
      左尺骨骨折之傷害，其癒合及恢復工作能力之時間，短約
      半年，長則1年，有門諾醫院96年8月23日基門醫文字第
      96-1451號函附卷可稽（見本院卷第152頁），是原告主張
      其因本件車禍受傷1年內不能工作，為有理由，逾此範圍
      之主張，即屬無據。依此計算，原告請求1年不能工作之
      損失共計190,080元（計算式：15840×12＝190080），為
      有理由，應予淮許，逾此部份之請求，為無理由，應予駁
      回。
    4.精神慰撫金：原告主張其因本件車禍事故，受有精神上之
      痛苦，爰請求精神慰撫金558,164元。查原告國小畢業，
      車禍發生前為花蓮縣立體育場臨時雇員，月薪為15,840元
      ，名下有房屋1間、土地1筆；被告甲○○名下有房屋1間
      、土地1筆及西元2000年出廠之汽車一輛，此據原告陳明
      在卷，並有稅務電子閘門財產所得調件明細表在卷可稽。
      本院審酌前揭兩造之身分、地位、經濟能力，及被告甲○
      ○加害情形、原告所受傷勢，其所受痛苦之程度等一切情
      狀，認原告請求被告非財產上之損害賠償558,164元尚屬
      過高，應酌減為10萬元為適當。逾此部分之請求，尚非允
      當，應予駁回。
六、綜上所述，被告甲○○因本件車禍事故應賠償原告之損害合
    計為351,756元（計算式：醫療費用33,676元+看護費用28,0
    00元+喪失工作能力損失190,080元+精神慰撫金10萬元＝351
    ,756 元）。從而，原告依侵權行為法律關係，請求被告甲
    ○○給付原告351,756元及自起訴狀繕本送達翌日即96年1月
    27日起至清償日止，按年息百分之五計算之利息之範圍內，
    為有理由，應予准許；逾此部分之請求，尚乏依據，應予駁
    回；另請求被告美而珍山產食品行負侵權行為之連帶損害責
    任，為無理由，應予駁回。
七、本件原告勝訴部分，係所命給付未逾500,000元之判決，應
    依職權宣告假執行。
八、本件事證已臻明確，兩造其餘攻擊防禦方法及證據調查，核
    與判決結果不生影響，爰不予一一審酌論列，併此敘明。
九、訴訟費用負擔之依據：依民事訴訟法第79條、第385條第1項
    。
中　　華　　民　　國　　96　　年　　10　　月　　31　　日
 　　　　　　　臺灣花蓮地方法院民事庭
                   法      官  陳燁真
上列為正本係照原本作成。
如不服本判決，應於送達後20日內，向本院提出上訴狀並表明上
訴理由，如於本判決宣示後送達前提起上訴者，應於判決送達後
20日內補提上訴理由書(須附繕本)。
中　　華　　民　　國　　96　　年　　10　　月　　31　　日
　　　　　　　　　 法院書記官　唐千惠
